臺灣高雄地方法院刑事判決　　　　　　　　　　　　九十一年度訴緝字第二二號
　　公訴人　臺灣高雄地方法院檢察署檢察官
　　被　告　乙○○
右列被告因偽造文書案件，經檢察官提起公訴（八十九年度偵字第一一八四二號），
本院判決如左：
    主  文
乙○○連續行使偽造私文書，足以生損害於他人，累犯，處有期徒刑伍月，如易科罰
金，以參佰元折算壹日。購買華碩牌電腦主機板之消費簽帳單第一聯壹紙，與商店及
銀行留存聯部分偽造之「楊濬光」署押壹枚、偽造之信用卡拾張，均沒收之；又行使
變造之國民身分證，足以生損害於公眾及他人，累犯，處有期徒刑參月，如易科罰金
，以參佰元折算壹日。經變造之楊濬光國民身分證上乙○○半身人頭照片壹張，沒收
之；應執行有期徒刑柒月，如易科罰金，以參佰元折算壹日。購買華碩牌電腦主機板
之消費簽帳單第一聯壹紙，與商店及銀行留存聯部分偽造之「楊濬光」署押壹枚、偽
造之信用卡拾張，暨經變造之楊濬光國民身分證上乙○○半身人頭照片壹張，均沒收
之。
    事  實
一、乙○○曾因侵占案件，經本院於民國八十五年九月十一日以八十五年度易字第三
    三九六號判決，判處有期徒刑十月，案經上訴，由臺灣高等法院高雄分院駁回上
    訴確定，於八十七年二月二十二日執行完畢。詎其竟仍不知記取教訓，於八十九
    年二月間，在高雄市○○○路，見楊濬光所有之國民身分證在路旁，竟萌自己不
    法所有之意圖，將已脫離楊濬光本人持有之前開身分證侵占入己，並在其高雄市
    前金區○○○路三三二號住處，將侵占之楊濬光國民身分證相片取下，並換貼其
    半身人頭照片，而以此方式變造楊濬光之國民身分證供日後行使之用。乙○○復
    因經濟拮据，竟於八十九年五月初，另意圖為自己不法之所有，基於行使偽造私
    文書及詐欺取財之概括犯意，先在高雄市○○路旁，向綽號「榮仔」之不詳姓名
    年籍成年男子，以每張偽造信用卡新臺幣（下同）一萬元之價格，購得屬私文書
    之偽造信用卡十張（起訴書誤載為十三張，其中六張信用卡背面購買時已簽名，
    現已無法辨識），再連續偽簽楊濬光之署押四次於其中四張偽造信用卡背面簽名
    欄，隨即於八十九年五月十三日起，連續九次持前揭偽造信用卡，在高雄市向不
    同商家購買服飾等物品行使之，而以此方式著手向各該商家詐騙服飾等物，足以
    生損害於楊濬光及其他不詳姓名之人，惟均因前揭偽造信用卡無法通過電腦徵信
    系統，未詐得任何財物而未遂。同年五月二十二日二十二時許，乙○○承前揭犯
    意，持前開偽造楊濬光署押之信用卡之一，至臺南市火車站旁順發三Ｃ電腦公司
    （下稱「順發公司」），購買價值一萬四千元華碩牌電腦主機板二組而行使之，
    致使順發公司人員誤以為乙○○係楊濬光本人，而允其簽帳消費，並由乙○○偽
    簽楊濬光之署押一次於消費簽帳單上，以偽造不實之消費簽帳單（一式三聯，一
    份由持卡人留存，一份由商店留存以向銀行請款，另一份由商店自行留存）之私
    文書後，持交順發公司人員，以主張收到商品之意思表示，行使前開偽造之簽帳
    單，致順發公司人員陷於錯誤，而交付乙○○購買之華碩牌電腦主機板，足生損
    害於順發公司與楊濬光本人。嗣於同年五月二十三日，乙○○在高雄市○○區○
    ○路遭警攔檢時，為免其犯行遭發覺，遂持前揭變造之楊濬光國民身分證供警檢
    驗，並自稱為楊濬光本人而行使之，足生損害於戶政機關對於國民身分資料管理
    之正確性及楊濬光本人，惟仍當場遭警視破，並扣得前揭變造之楊濬光國民身分
    證一張，及偽造之信用卡十張。
二、案經高雄市政府警察局小港分局移送臺灣高雄地方法院檢察署檢察官偵查起訴。
    理  由
一、訊據被告乙○○對右揭犯罪事實坦認不諱，核與被害人順發公司職員甲○○及楊
    濬光之弟丙○○於警訊時所述之情節大致相符，並有贓物認領保管收據一紙在卷
    可稽，此外，復有偽造之信用卡十張及經變造之楊濬光國民身分證一張扣案可資
    佐證，事證明確，被告犯行洵堪認定，應依法加以論科。
二、按發行信用卡之銀行依申請核發信用卡予申請人，係授權申請人使用該信用卡，
    ，而申請人在信用卡背後簽名欄簽名，依交易慣例，則係確認該信用卡為申請人
    者所持有，且僅申請人有權使用，足以為表示一定用意之證明，則該信用卡應係
    刑法第二百二十條第一項以文書論之私文書；再依目前之消費方式，雖信用卡之
    消費簽帳單均由商店以列表機於信用卡持卡人消費時預先製作，惟信用卡持卡人
    在消費簽帳單上簽名時，即表示確認該消費簽帳單之內容無誤，故消費簽帳單依
    刑法第二百二十條第一項之規定係屬刑法第二百十條之私文書，且僅真正信用卡
    持卡人為實際之有權製作人無疑。是核被告所為，係犯刑法第三百三十七條之侵
    離本人所持有之物罪、同法第二百十六條、第二百十二條之行使變造特種文書罪
    ，暨同法第三百三十九條第一項、第三項、第一項之詐欺取財既遂及未遂罪、同
    法第二百十六條、第二百二十條第一項、第二百十條之行使偽造私文書罪。其偽
    造被害人楊濬光署押之行為係偽造私文書之部分行為，偽造私文書後進而行使，
    偽造之低度行為並為行使之高度行為所吸收，均不另論罪。又其變造國民身分證
    後持之行使，變造之低度行為為行使之高度行為所吸收，亦不另論罪。其先後多
    次行使偽造私文書犯行及詐欺取財犯行，除時間緊接外，並分別觸犯構成要件相
    同之罪名，其中詐欺取財部分僅既、未遂狀態有別，顯均係基於概括犯意反覆為
    之，為連續犯，應分別依刑法第五十六條之規定論以刑法第三百三十九條第一項
    之連續詐欺既遂罪及同法第二百十六條連續行使偽造私文書罪，並加重其刑。其
    所犯上開侵占離本人所持有之物罪及行使變造特種文書罪，有方法結果之相牽連
    關係，應從一重之行使變造特種文書罪處斷。又其所犯上開連續行使偽造私文書
    及連續詐欺取財罪間，有方法結果之相牽連關係，應從一重之連續行使偽造私文
    書罪處斷。被告前開所犯行使變造特種文書罪及連續行使偽造私文書罪，犯意各
    別，行為互殊，犯罪構成要件亦不相同，應分論併罰。公訴意旨認構成牽連犯，
    應稍有未洽。再其曾因侵占案件，經本院於八十五年九月十一日以八十五年度易
    字第三三九六號判決，判處有期徒刑十月，案經上訴，由臺灣高等法院高雄分院
    駁回上訴確定，於八十七年二月二十二日執行完畢，有臺灣高等法院被告全國前
    案紀錄表可按，其於五年內再犯本件有期徒刑以上之罪，為累犯，應依法加重其
    刑，並就連續行使偽造私文書罪部分，依法遞加之。爰審酌被告之犯罪動機、目
    的、手段，及其生活狀況、品行、智識程度，犯罪所造成之損害尚非重大，復於
    本院審理時坦承犯行等一切情狀，分別量處如主文所示之刑。被告行為後，刑法
    第四十一條第一項已於九十年一月四日修正為：「犯最重本刑五年以下有期徒刑
    以下刑之罪，而受六個月以下有期徒刑或拘役之宣告，因身體、教育、職業、家
    庭之關係或其他正當事由，執行顯有困難者，得以一元以上三元以下折算一日。
    但確因不執行所宣告之刑，難收矯正之效，或難以維持法秩序者，不在此限」，
    並經總統於九十年一月十日公布，而於同年一月十二日生效，併參酌最高法院二
十四年七月民刑庭總會決議之意旨，故依前開條文及刑法第二條第一項前段之規
    定，易科罰金之折算標準條件自應適用新法，而就其所宣告之刑，均諭知易科罰
    金之折算標準，並定應執行刑，以示儆懲。被告購買華碩牌電腦主機版之消費簽
    帳單第一聯一紙，及偽造之信用卡十張，為其所有供犯罪所用之物，應予宣告沒
    收，至消費簽帳單屬商店及銀行之留存聯部分，非屬被告所有，毋庸宣告沒收，
    其上偽造之被害人楊濬光署押一枚，則應依刑法第二百十九條規定，宣告沒收之
    ，變造之楊濬光國民身分證上被告半身人頭照片壹張，為被告所有犯罪所用之物
    ，亦應依刑法第三十八條第一項第二款規定，宣告沒收之。另查獲之英商標準渣
    打銀行及聯邦商業銀行之三張信用卡，非屬偽造之信用卡，爰不予宣告沒收之。
三、臺灣高雄地方法院檢察署八十九年度偵字第一七五四一號移送本院併案審理部分
    ，因犯罪時間與本件相距二年，犯罪態樣與本件復完全不同，似難認有裁判上一
    罪關係，爰退回由檢察官另行依法辦理。
據上論斷，應依刑事訴訟法第二百九十九條第一項前段，刑法第五十六條、第二百十
六條、第二百十二條、第二百二十條第一項、第二百十條、第三百三十七條、第三百
三十九條第一項、第五十五條、第五十一條第五款、第四十七條，修正後第四十一條
第一項、第二條第一項前段，第二百十九條、第三十八條第一項第二款，罰金罰鍰提
高標準條例第一條前段、第二條，判決如主文。
本案經檢察官黃俊嘉到庭執行職務。
中      華      民      國    九十一    年     十二     月    三十一    日
                                  臺灣高雄地方法院刑事第五庭
                                      法  官    劉傑民
右正本證明與原本無異。
如不服本判決，應於判決送達後十日內，向本院提出上訴狀。
                                      書記官    林秀珍
中      華      民      國    九十一    年     十二     月    三十一    日
附錄法條：
中華民國刑法第二百一十六條
 (行使偽造變造或登載不實之文書罪)
行使第二百十條至第二百十五條之文書者，依偽造、變造文書或登載不實
事項或使登載不實事項之規定處斷。
中華民國刑法第二百一十二條
 (偽造變造特種文書罪)
偽造、變造護照、旅券、免許證、特許證及關於品行、能力服務或其他相
類之證書、介紹書，足以生損害於公眾或他人者，處一年以下有期徒刑、
拘役或三百元以下罰金。
中華民國刑法第二百二十條
在紙上或物品上之文字、符號、圖畫、照像，依習慣或特約，足以為表示
其用意之證明者，關於本章及本章以外各罪，以文書論。
錄音、錄影或電磁紀錄，藉機器或電腦之處理所顯示之聲音、影像或符號
，足以為表示其用意之證明者，亦同。
稱電磁紀錄，指以電子、磁性或其他無法以人之知覺直接認識之方式所製
成之紀錄，而供電腦處理之用者。
中華民國刑法第二百一十條
 (偽造變造私文書罪)
偽造、變造私文書，足以生損害於公眾或他人者，處五年以下有期徒刑。
中華民國刑法第三百三十七條
 (侵占遺失物罪)
意圖為自己或第三人不法之所有，而侵占遺失物、漂流物或其他離本人所
持有之物者，處五百元以下罰金。
中華民國刑法第三百三十九條
 (普通詐欺罪)
意圖為自己或第三人不法之所有，以詐術使人將本人或第三人之物交付者
，處五年以下有期徒刑、拘役或科或併科一千元以下罰金。
以前項方法得財產上不法之利益或使第三人得之者，亦同。
前二項之未遂犯罰之。
